臺灣林地方法院交通事件裁定　　　　　　　　　　 九十一年度交聲字第二二八號
　　原處分機關　交通部公路局台北區監理所
　　異 議人 即
　　受 處分 人　北區通運股份有限公司
　　代　表　人　甲○○
右列異議人因違反道路交通管理處罰條例案件，對於交通部公路局台北區監理所於九
十一年一月二十五日所為之處分（原處分案號：北監六字第裁４０─Ｅ000000
00號），聲明異議，本院裁定如左：
        主  文
原處分撤銷。
北區通運股份有限公司違反道路交通管理處罰條例第二十九條第一項第二款部分，處
罰鍰新台幣捌仟元，記汽車違規紀錄一次；違反道路交通管理處罰條例第十七條第一
項部分，處罰鍰新台幣壹仟參佰元，並扣吊其牌照至檢驗合格後發還。
        理  由
一、按汽車裝載時，有左列情形之一者，處汽車所有人新臺幣三千元以上九千元以下
    罰鍰；並責令改正或禁止通行：（二）裝載整體物品有超重、超長、超寬、超高
    ，而未請領臨時通行證，或未懸掛危險標識者。．．．汽車裝載，違反前項第一
    款至第四款規定者，並記汽車違規紀錄一次。第一項第一款至第四款情形，應歸
    責於汽車駕駛人時，除依第一項處汽車駕駛人罰鍰及依第六十三條第一項第二款
    記點外；汽車所有人仍應依前項規定記該汽車違規紀錄一次，道路交通管理處罰
    條例第二十九條第一項至第三項定有明文；又汽車不依限期參加定期檢驗或臨時
    檢驗者，處汽車所有人新台幣九百元以上一千八百元以下罰鍰；逾期一個月以上
    者並吊扣其牌照，至檢驗合格後發還，逾期六個月以上者，註銷其牌照，道路交
    通管理處罰條例第十七條第一項亦定有明文。
二、原處分意旨略以：異議人即受處分人北區通運股份有限公司所有之ＦＮ─八三八
    號營業大貨車，因載運水泥石塊經過磅總重四十六點七四公噸，核重三十五公噸
    ，超重十一點七四公噸，及未參加年度檢驗（定檢日為九十年十月五日），遂以
    新竹縣警察局竹縣警交字第Ｅ00000000號通知單舉發，並由交通部公路
    局台北區○○○○○道路交通管理處罰條例第二十九條之二第三項及第十七條第
    一項之規定裁決受處分人罰鍰新台幣（下同）三萬五千元並記汽車違規紀錄一次
    。
三、受處分人異議意旨略以：本公司所有之ＦＮ─八三八號營業大貨車所裝載之物為
    水泥石塊，係一整體物，不能分割分載，並非砂石車載運砂石、泥土或其他散裝
    物而致超重，應屬違反道路交通管理處罰條例第二十九條第一項至第三項定之規
    定，而非違反同條例第二十九條之二第一項、三項之規定，原處分容有違誤，請
    予撤銷等語。
四、經查：本件ＦＮ─八三八號營業大貨車所載運之物為水泥石塊，且係整體物，該
    營業大貨車總重四十六點七四公噸、核重三十五公噸、超重十一點七四公噸，並
    未申請水泥石塊通行證，且該ＦＮ─八三八號營業大貨車未參加年度檢驗，此有
    新竹縣警察局竹縣警交字第Ｅ00000000號舉發違反道路交通管理事件通
    知單影本一份在卷可參。是該ＦＮ─八三八號營業大貨車當日確實載運超重乙節
    ，應堪以認定。依道路交通管理處罰條例第二十九條第一項第二款、第二十九條
    之二第一項，對於汽車載物超重均有處罰之規定，然該條例第二十九條之二第一
    項規定「汽車裝載貨物超過核定之總重量」，係對於汽車載運超重之一般規定，
    但載運之貨物若屬整體物不可分割，且重量顯超過該載運車輛核定之總重量時，
    亦非絕對不可載運，而是例外許可，但須經請領臨時通行證，此觀同條例第二十
    九條第一項第二款規定「裝載整體物品有超重、超長、超寬、超高，而未請領臨
    時通行證，或未懸掛危險標識」自明，是本件ＦＮ─八三八號營業大貨車所載運
    之物為水泥石塊，且係不可分割之整體物，其載運超重、未請領臨時通行證，自
    應依該條例第二十九條第一項第二款、第二項、第三項之規定處罰，而非依同條
    例第二十九條之二第二項、第三項之規定處罰甚明，此部分原處分未予詳查，遽
    依上開條例第二十九條之二第二項、第三項規定予裁罰，尚有未洽，異議為有理
    由，原處分應予撤銷，處罰鍰捌仟元，並記汽車違規紀錄一次；至於受處分人未
    參加年度檢驗部分，為受處分人所不爭執，且受處分人於違規查獲時（九十一年
    一月十二日），已逾定檢日（九十年十月五日）一個月以上但尚未逾六個月，依
    同條例第十七條第一項規定，應吊扣牌照，至檢驗合格後發還，原處分僅處以罰
    鍰未吊扣牌照，亦有疏漏，此部分處分亦應撤銷，改諭知處罰鍰壹仟參佰元，並
    吊扣牌照至檢驗合格後發還。
三、據上論結，應依道路交通案件處理辦法第二十條，裁定如主文。
中      華      民      國     九十一     年      八      月     九     日
                                      臺灣士林地方法院交通法庭
                                          法  官  楊  迺  伶
右正本證明與原本無異。
如不服本裁定應於送達後五日內向本院提出抗告狀。
                                          書記官  趙  彩  彤
中      華      民      國     九十一     年      八      月    十二    日
